【裁判字號】    90,家訴,2
【裁判日期】    901225
【裁判案由】    履行同居
【裁判全文】
臺灣高等法院民事判決  九十年度家訴字第二號
      原      告  乙○○
      被      告  甲○○
右當事人間履行同居事件，本院判決如左：
    主      文
原告之訴駁回。
訴訟費用由原告負擔。
    事實及理由
一、本件原告主張：兩造於民國七十三年與月六日結婚，迄今已有十七年，夫妻感情
    原本融洽，並育有二名子女蓋東瑋及蓋云凡，詎被告自九十年三月一日即無故離
    家，棄原告及兒女於不顧。又伊並沒有常常辱罵被告，九十年三月一日是第一次
    動手打她，是她先動手打我下體，又打我三次耳光，所以我才將她推開，後來她
    就離家，爰依民法第一千零一條，訴請被告應履行與原告之同居義務等語。
二、被告則以：伊離家出走的原因是因為原告毆打伊，伊為此並曾聲請民事保護令，
    且伊前向臺灣新竹地方法院訴請判決離婚亦獲准許等語，資為抗辯。
三、查兩造於七十三年五月六日結婚，現婚姻關係仍存續中，育有二名子女蓋東瑋及
    蓋云凡，有戶籍謄本一份附卷可稽（原審卷，第六至八頁），應為屬實。
四、本件原告主張被告有履行同居義務，被告則辯稱：因無法忍受原告之暴力毆打及
    其他虐待行為，始離家出走等語，經查：
  (一)按夫妻互負同居之義務。但有不能同居之正當理由者，不在此限，民法第一千零
    一條定有明文，所謂不能同居之正當理由，應依據一般社會觀念及客觀標準，就
    雙方共同生活之情形作通盤的觀察，夫妻之一方苟未能受他方適當的尊重，致人
    格受嚴重損害，有暫時分居必要時，即不得謂無不能同居之正當理由。
  (二)本件原告被告主張：原告經常毆打、辱罵伊，於九十年三月一日不讓伊進家門，
    翌日並出手毆打伊成傷等語。原告雖辯稱：伊未曾毆打及辱罵被告，九十年三月
    二日係因被告感染梅毒而起口角，被告所染梅毒並非被伊傳染，且當時是被告先
    動手打他等語。惟查原告曾於九十年三月一日不讓被告進入家門，並於翌日因被
    告感染梅毒而與之有互毆行為，其常辱罵、毆打被告，且曾強命被告及子女長跪
    於客廳，被告之行為有損原告之身體健康及人格尊嚴，並已達不堪同居虐待之程
    度等事實，業據證人即兩造之子女蓋云凡及蓋東瑋於與本件併案審理之臺灣新竹
    地方法院九十年度婚字第一五一號及本院九十年度家上字第二一三號案件中證述
    明確（見該案之新竹地院卷第四一至四三頁；該案之本院卷第五七至五八頁），
    故被告之上開主張應可信為真實。
  (三)本件原告於九十年三月一日不讓被告進入家門，並於翌日毆打被告成傷，且常辱
    罵、毆打被告，並曾強命被告及子女下跪，其所為之行為已損害被告之身體健康
    及人格尊嚴，揆諸前揭說明，應認被告主張其有不能同居之正當理由為可採信。
五、從而原告依據民法第一千零一條之規定請求被告履行同居義務，為無理由，應予
    駁回。
六、據上論結，本件原告之訴為無理由，依民事訴訟法第第七十八條，判決如主文。
中      華      民      國    九十      年    十二    月    二十五    日
                               臺灣高等法院民事第十二庭
                                  審判長  法  官  林  丁  寶
                                          法  官  林  恩  山
                                          法  官  高  鳳  仙
右正本係照原本作成。
如不服本判決，應於收受送達後二十日內向本院提出上訴書狀，其未表明上訴理由者
，應於提出上訴後二十日內向本院補提理由書狀（均須按他造當事人之人數附繕本）
上訴時應提出委任律師或具有律師資格之人之委任狀；委任有律師資格者，另應附具
律師及格證書及釋明委任人與受任人有民事訴訟法第四百六十六條之一第一項但書或
第二項（詳附註）所定關係之釋明文書影本。
中      華      民      國    九十      年    十二    月    二十七    日
                                          書記官  黃  慶  霽
附註：
民事訴訟法第四百六十六條之一（第一項、第二項）：
對於第二審判決上訴，上訴人應委任律師為訴訟代理人。但上訴人或其法定代理人具
有律師資格者，不在此限。
上訴人之配偶、三親等內之血親、二親等內之姻親，或上訴人為法人、中央或地方機
關時，其所屬專任人員具有律師資格並經法院認為適當者，亦得為第三審訴訟代理人
。


司法院資訊處製作；財團法人民間司法改革基金會備份。
